【裁判字號】    88,勞訴,23
【裁判日期】    890131
【裁判案由】    給付資遣費
【裁判全文】
臺灣臺南地方法院民事判決  八十八年度勞訴字第二十三號
    原      告  甲○○
    被      告  乙榮興業有限公司
    法定代理人  乙○○
    訴訟代理人  張文嘉律師
右當事人間請求給付資遣費事件，本院判決如左：
    主    文
原告之訴及假執行之聲請均駁回。
訴訟費用由原告負擔。
    事    實
甲、原告方面：
    一、聲明：請求判決被告應給付原告新台幣（下同）五十七萬七千五百八十三元
        ，及自本訴狀送達被告翌日起至清償日止按週年利率百分之五計算之利息。
        並願供擔保，請准予宣告假執行。
    二、陳述：
        （一）原告自民國七十六年七月二十五日進入被告公司任職，迄八十八年六
              月三十日被資遣為止，年資共計十一年十一個月，準此，被告公司應
              給付原告資遣費計六十三萬一千五百八十三元，其計算方式為：５３
              ，０００元×十一又十二分之十一＝六三一，五八三元（註：依據勞
              動基準法第十七條規定，每滿一年發給相當於一個月平均工資之資遣
              費，未滿一年，以比例計給之，本件月平均工資為五三、０００元，
              有薪資袋足稽）。詎被告公司僅給付原告資遣費五萬四千元，尚有
              五十七萬七千五百八十三元，拒不給付，為此，爰依法提起本訴。
        （二）被告所為主張，請其舉證以明之，否則，原告一概否認之。被告口口
              聲聲原告違悖公司工作規則云云，惟並未見被告提出「公司工作規則
              」何在﹖且於何時向員工說明﹖員工有無人手一冊﹖否則如何遵守﹖
              蓋原告進入公司工作，被告從未向原告及員工解說公司工作規則之規
              定﹖
        （三）證人潘志猛、潘志殷、陳福春明明在庭上證稱「上班打卡，下班沒打
              卡」云云，被告竟引用為「上下班都打卡」云云，準此，兩造就此部
              分既有爭執，請  鈞院調聽錄音帶及向被告調閱八十八年六月二十四
              日以前及以後上班紀錄卡片即明以前下班有無打卡，以後是否五點半
              下班﹖（通常公司均五點半下班，很少六點下班，請被告提出工作規
              則或勞動契約，以資證明）。證人吳建輝證稱「‧‧‧我尚有一輛車
              的貨，尚未運來，我請他留下來，要給他加班費，他說他要下班，老
              闆會自己來」云云，準此，足見原告下班時，第二台貨尚未載來，且
              當時已下午五點四十分，非五點，且逾下班時間五點半，原告當然可
              以拒絕加班，又第二台貨當時還在小新營，下班時間交通通常較為阻
              塞，貨不知何時會到達，所以原告將堆高機開回公司，純屬正常，況
              被告公司老闆乙○○住在公司，原告下班後，被告公司老闆當然可以
              自己卸貨，原告並無不法。又原告並無騎機車追趕女主人，是被告無
              中生有，可請女主人出來對質。
        （四）關於賭博部分，沒有班（出車）時，打打麻將，乃是消遣性質，且證
              人陳福春、潘志猛等人還在被告公司上班，為了保有職位（飯碗），
              當然不敢講真話，此乃自明之理！且依勞動基準法第十二條第一項第
              四款及第二項規定，被告應自知悉其情形之日起三十日內為之，茲被
              告長時間以來，均未做處理，於今始以此為由終止勞動契約，依法不
              合。
        （五）被告公司老闆有一天突然叫原告到後面，即叫原告明天不要來上班，
              且把薪資丟在桌上隨時掉頭就走（不是原告翻臉掉頭就走），準此，
              被告公司叫原告不要來上班時，顯然並未告知原告不必來上班的原因
              ，從而，被告公司非法終止勞動契約乃是千真萬確的事實。
    三、證據：提出薪資袋影本七件。
乙、被告方面：
    一、聲明：請求判決原告之訴駁回。如受不利判決願供擔保請准免予假執行。
    二、陳述：
        （一）按「勞工對於雇主有重大侮辱之行為者」，或「勞工違反勞動契約或
              工作規則，情節重大者」，雇主得不經預告終止勞動契約，勞動基準
              法第十二條第一項第二款、第四款定有明文，查原告於任職被告公司
              期間，確有上述不當之行為，且情節嚴重，影響被告公司之經營及對
              於員工之領導，致被告不得不採取壯士斷壯腕之措施，毅然決然終止
              與原告之雇佣關係，茲敘述原因如下：
              1.被告公司是從事以推高機為客戶裝卸貨物之行業，八十八年六月下
                旬在歸仁鄉媽廟之客戶因為興建房屋有乙批石材須自貨車卸下，而
                委請公司以堆高機進行卸貨工作，當日原告至現場操作堆高機卸運
                石材，原告卸下第一輛貨車之石材後，約為下午五點多將近下班之
                時間，客戶要求原告等候片刻，有另一輛貨車將抵達要繼續卸貨，
                原告卻以下班時間已到不願再繼續卸貨，並向客戶說其要下班，要
                卸叫老闆自己來卸，不但口氣極壞，且因拒絕卸貨，使客戶產生困
                擾，無論將大車留在現場或是先開口出貨地點等隔日上班時間再
                行卸貨，均將造成極大之不便與人力、時間之浪費，故引起客戶極
                度不滿，立即打電話至被告公司抱怨，略謂僱請堆高機裝卸貨物其
                住處附近即有多家隨時可以找到，因為與被告有往來而將生意給被
                告做，沒想到錢要給人賺還要受刁難，豈有此理等語，被告公司實
                際負責人乙○○接到此一電話，惟恐失去該一客戶，立刻開堆高機
                前往現場繼續再為客戶卸貨，並向客戶連賠不是，然被告公司此事
                向原告反應後，原告不但未反省竟又前往客戶處質問為何向老闆告
                狀，引起客戶更加不滿，已對被告公司造成莫大之傷害。
              2.原告因為當日未完成客戶委託之工作即行離去，且事後又向客戶質
                問為何向老闆告狀，均屬非常不當之行為，被告公司實際負責人陳
                勝霖事後向原告糾正，希望以後勿再發生類似事情，詎料原告竟不
                聽勸告，立即翻臉答以一切按照勞基法處理，然後逕自走開態度極
                不禮貌，令人無法接受，如容認原告繼續此一行為，則公司員工多
                名實難以管理領導。
              3.被告公司之業務均是到客戶所在之地點工作，且工作常有突發生性
                質，必須配合客戶之需求，有時白天沒有工作，員工（堆高機操作
                師傅）在公司內無事可做，或看報或聊天或下棋以打發時間，有時
                則臨到下班之時電話進來必須立刻外出工作，且工作有必須一次做
                完不能拖延至隔日，例如卸貨之工作，如未將貨物一次卸完，則貨
                車無法開走，故不能如一般上班有固定之工作時間，然被告公司亦
                未虧待員工，如白天無工作薪水亦照領無誤，如工作至晚上，則發
                給加班費，如不欲加班則應打電話回公司，由其也員工或老闆前往
                接替，如此始能配合客戶之需求，將工作圓滿完成，否則白天上班
                時間以外之工作不接，工作至下班時間立即停工，客戶勢必會另行
                僱請他人，故原告未將工作完成且未與公司職絡由其他人員前往接
                替，實已嚴重違悖公司工作規則。
              4.原告除上述拒絕為公司之客戶完成工作，對客戶及公司老闆惡言相
                向外，平時在公司亦有諸多不當之行為，例如白天上班時間竟然在
                公司內打牌賭博，此有公司員工陳福春、潘志殷、潘志猛等人可資
                為證，另外原告不尊守公司規定上下班未按時打卡，經常在上班時
                間外出辦理私人事務，亦均嚴重破壞公司工作規則。
        （二）目前經濟極不景氣，生意競爭激烈，公司經營非常困難，必須員工與
              司心手相連，始能突破難關，開創新局，然原告卻不做此想，不盡心
              為客戶提供最佳之服務，結果喪失客源，無異扼殺公司生機，原告上
              述行為已違反勞動基準法第十二第一項第二、四款等規定，故被告得
              不經預告終止與原告之契約，原告請求資遺費實非有理。
        （三）證人潘志猛、潘志殷、陳福春均證「上下班都要打卡」，可證原告所
              供「打卡只有打上班、下班沒有打」，為不實在，原告違悖公司工作
              原則，提前下班不打卡，其情節嚴重，依勞動基準法第十二條第一項
              第四款之規定，被告得不經預告終止與原告之勞動契約。證人潘志殷
              證稱「公司是八時上班，六點下班」，而證人吳建輝證稱「原告去幫
              我卸（大理石）貨，當時下午五點左右，我尚有一輛車的貨，尚未運
              來，我請他留下來，要給他加班費，他說他要下班，老闆會自己來」
              ，又證人吳建輝之證明書記載「茲於六月二十四日下午約四點多叫乙
              榮公司堆高機至王厝卸大理石，於五點左右卸完第一台後，拜託司機
              稍等一下，還有一台要卸，結果司機說他要下班，要的話叫老皮自己
              來」，由上可證，原告卸完第一輛車貨物時約為下午五點，尚未到公
              司規六點之下班時間，然原告卻因為急於下班而不願留在現場等待卸
              第二輛車之貨物，顯然原告已違悖勞動契約及工作規則，且造成客戶
              對公司抱怨不已，情節重大，被告依勞動基準法第十二條第一項第四
              款規定得不經預告終止與原告之勞動契約，且由此亦足證明被告供稱
              原告平時常因提早下班而未打卡確為實在。證人陳福春、潘志猛證稱
              「會打麻將，老闆不會和我們打」，足證原告所供「沒有班（出車）
              時，老闆也有玩自摸麻將」，為不實在，公司禁止員工在上班時間賭
              博，乃是理所當然之事，原告違悖此一規定，亦屬返工作規則，而為
              被告得不經預告終止勞動契約之事由。
        （四）八十八年六月二十四日下午原告至客戶處卸貨，至下午約五點卸完第
              一輛車之貨物，未到六點下班時間原告即不願繼續卸貨而急於離開，
              已屬違反工作規則，固如前述，惟依事理原告如欲離開，亦應通知公
              司，聯絡好前來接班之人始能離去，然原告卻向客戶說「要卸叫老闆
              自己來卸」，隨即逕自離去，以致引起客戶不滿，並由客戶自行與公
              司聯絡，公司實際負責人乙○○獲悉此事始立即駕駛堆高機前往現場
              卸貨，故原告未聯絡好接班事宜又對客戶惡言相向逕行離開現場，亦
              屬重大違反工作規則，且不僅如此，原告回到公司後，乙○○告以原
              告客戶打電話來抱怨之事，原告竟又不知反省，又騎機車回到現場質
              問為何向老闆告狀，並向客戶辱，當時在現場建屋購買大理石之女
              主人無意中說出「又不是走不知路連這種人也在用」（意謂被告公司
              用人不當），詎料此語被原告聽到，原告竟騎機車追趕女主人，女主
              人嚇得張皇失措連奔帶跑躲入屋內，事後乙○○去找該女主人出來作
              證，其唯恐遭原告報復而予拒絕，且出具證明書予被告後，愈想愈害
              怕，又將證明書塗掉作廢，故原告對待客戶之態度實已達極端惡劣之
              程度，對公司當然造成不良之影響，如原告繼續留任公司，恐怕客戶
              將會漸漸流失，原告上述行為既已嚴重違反勞動契約及工作規則，被
              告自得不經預告終止與原告之勞動契約。
        （五）乙○○自行駕駛堆高機去為客戶卸貨，又聽客戶抱怨原告離去後再回
              到現場問並辱為何向公司告狀，乙○○獲悉原告一錯再錯又回來現
              場辱客戶，對原告之舉止自是極為驚訝，故隔日上班時當然要對原
              告提出勸導，希望以後勿再發生類似之情事，以免傷害公司之利益，
              然原告竟不聽勸導，立即對乙○○翻臉答以一切照勞動基準法辦理，
              隨即掉頭就走，態度惡劣令人難以接受，已對實際之雇主乙○○造成
              莫大之侮辱，故依勞動基準法第十二條第一項第二款之規定，被告亦
              得不經預告終止與原告之勞動契約。六綜上，原告顯有諸多違反規定
              之情事，且情節均極重大，被告不經預告終止與原告之勞動契約係屬
              合法，故原告請求被告給付資遣費實非有理由。
    三、證據：聲請訊問證人潘志猛、潘志殷、陳福春、吳建輝。
    理    由
一、本件原告起訴主張：伊自七十六年七月二十五日進入被告公司任職，迄八十八年
    六月三十日被資遣為止，年資共計十一年十一個月，準此，被告公司應給付原告
    資遣費計六十三萬一千五百八十三元。詎被告公司僅給付原告資遣費五萬四千元
    ，尚有五十七萬七千五百八十三元，拒不給付，為此，爰依法提起本訴。又原告
    並無違反工作規則及侮辱雇主之重大情節，被告以原告有上開情事，而終止兩造
    之勞動契約，自屬非法終止勞動契約等情。
二、被告則以：被告公司是從事以推高機為客戶裝卸貨物之行業，八十八年六月下旬
    在歸仁鄉媽廟之客戶因為興建房屋有乙批石材須自貨車卸下，而委請公司以堆高
    機進行卸貨工作，當日原告至現場操作堆高機卸運石材，原告卸下第一輛貨車之
    石材後，約為下午五點多將近下班之時間，客戶要求原告等候片刻，有另一輛貨
    車將抵達要繼續卸貨，原告卻以下班時間已到不願再繼續卸貨，並向客戶說其要
    下班，要卸叫老闆自己來卸，不但口氣極壞，且因拒絕卸貨，使客戶產生困擾，
    原告因為當日未完成客戶委託之工作即行離去，且事後又向客戶質問為何向老闆
    告狀，均屬非常不當之行為，且原告除上述拒絕為公司之客戶完成工作，對客戶
    及公司老闆惡言相向外，平時在公司亦有諸多不當之行為，例如白天上班時間竟
    然在公司內打牌賭博，另外原告不尊守公司規定上下班未按時打卡，經常在上班
    時間外出辦理私人事務，亦均嚴重破壞公司工作規則，是以原告於任職被告公司
    期間，確有上述不當之行為，且情節嚴重，影響被告公司之經營及對於員工之領
    導，被告不經預告終止與原告之勞動契約係屬合法，故原告請求被告給付資遣費
    實非有理由等語，資為抗辯。
三、本件上訴人主張：伊自七十六年七月二十五日進入被告公司任職，迄八十八年六
    月三十日被資遣為止，年資共計十一年十一個月，準此，被告公司應給付原告資
    遣費計六十三萬一千五百八十三元。詎被告公司僅給付原告資遣費五萬四千元，
    尚有五十七萬七千五百八十三元，拒不給付，被告惡意違法解雇原告，爰依勞動
    基準法第第十七條之規定，請求資遣費五十七萬七千五百八十三元，及自起訴狀
    繕本送達翌日，按年息百分之五計算之利息等事實，固據其提出薪資袋影本七件
    為證。
四、惟按預告期間工資及資遣費之給付，以雇主依勞動基準法第十一條或第十三條但
    書之規定終止勞動契約者，始有適用，同法第十六條、第十七條定有明文。即謂
    雇主終止勞動契約，除符合勞動基準法第十一條各款：「一、歇業或轉讓時。二
    、虧損或業務緊縮時。三、不可抗力暫停工作在一個月以上時。四、業務性質變
    更，有減少勞工之必要，又無適當工作可供安置時。五、勞工對於所擔任之工作
    確不能勝任時。」，或第十三條但書：「雇主因天災、事變或其他不可抗力致事
    實不能繼續，經報主管機關核定者」等情形之一者，勞工即無請求雇主發給資遣
    費之依據，而係雇主終止勞動契約是否適法之問題。經查依原告所主張：被告以
    原告違反工作規則及侮辱雇主之重大情節等虛構情事，而違反終止兩造之勞動契
    約之事實，足見被告公司並無前揭勞動基準法第十一條各款及第十三條但書所列
    之情形，自不生依勞動基準法第十六條及第十七條給付預告期間工資及資遣費之
    問題。又查兩造雖就原告有無違反勞動基準法第十二條第一項第二款「勞工對於
    雇主有重大侮辱之行為者」，或同條項第四款「勞工違反勞動契約或工作規則，
    情節重大者」，雇主得不經預告終止勞動契約等節多有爭執。然被告公司縱使有
    違反勞動基準法而終止契約，亦僅係屬違反強制規定，依民法第七十一條之規定
    ，其終止勞動契約之行為無效，兩造之勞動契約既未經合法終止，自不生依勞動
    基準法給付預告期間工資及資遣費之問題。從而，原告以被告公司違法解僱為由
    ，依勞動基準法第十七條之規定，請求被告給付原告資遣費五十七萬七千五百八
    十三元，及自起訴狀繕本送達翌日，按年息百分之五計算之利息，於法顯有違誤
    ，應予駁回。
五、因本案事證已臻明確，兩造其餘主張陳述及所提之證據，均毋庸再予審酌，附此
    敘明。
六、本件原告之訴既無理由，而經駁回，其假執行之聲請即失所依據，應併予駁回。
七、結論：原告之訴為無理由，依民事訴訟法第七十八條，判決如主文。
中      華      民      國    八十九    年      一      月    三十一    日
                              臺灣臺南地方法院民事第一庭
~B法      官  蔡美美
右為正本係照原本作成
如對本判決上訴，須於判決送達後廿日內向本院提出上訴狀
中      華      民      國    八十九    年      一      月    三十一    日
~B法院書記官  秦建華


司法院資訊處製作；財團法人民間司法改革基金會備份。
